臺灣高等法院臺南分院刑事判決
110年度上易字第448號
上  訴  人  臺灣嘉義地方檢察署檢察官
被      告  陳碧昭
上列上訴人因恐嚇危害安全等案件，不服臺灣嘉義地方法院109
年度易字第716號中華民國110年6月24日第一審判決（起訴案號
：臺灣嘉義地方檢察署109年度偵字第9475號），提起上訴，本
院判決如下：
    主  文
上訴駁回。
    理  由
一、公訴意旨略以：被告陳碧昭與告訴人陳○○係鄰居關係，雙方
    因土地糾紛素有嫌隙，被告竟基於公然侮辱之犯意，於民國
    109年7月30日前幾日某時，在不特定人得共見共聞之嘉義縣
    ○○鄉○○段00000地號土地之「福德廟」旁道路上，公然以「
    陳○○鴨霸，又想要侵占土地」、「你那麼鴨霸」等語辱罵告
    訴人，足以貶損告訴人之人格尊嚴與社會評價。被告另基於
    恐嚇之犯意，於109年7月30日9時許，在上開「福德廟」旁
    道路上，隔著籬笆，對廟內之告訴人大聲叫喊「叫你出來，
    你不出來」等語，且朝告訴人所在方向丟擲石塊3次（未丟
    中），使告訴人心生畏懼，致生危害於生命、身體安全。因
    此認被告分別涉犯刑法第309條第1項之公然侮辱、刑法第30
    5條之恐嚇危害安全等罪嫌。
二、按傳聞法則之設，係為保障被告之反對詰問權，故於無罪判
    決，縱然法院採用無具證據能力之證據，作為判斷依據，對
    於被告而言，既無不利益，自毋庸贅述所依憑之證據資料究
    竟有無證據能力，以符合判決精簡原則之要求，合先敘明（
    最高法院104年度台上字第1374號判決意旨可參）。是被告
    既經本院認定犯罪不能證明（詳後述），揆諸上開說明，即
    不再論述以下所援引有關證據之證據能力。
三、次按不能證明被告犯罪或其行為不罰者，應諭知無罪之判決
    ，刑事訴訟法第301條第1項定有明文。次按犯罪事實應依證
    據認定之，無證據不得認定犯罪事實，同法第154條第2項亦
    有明文。而認定不利於被告之事實，須依積極證據，苟積極
    證據不足為不利於被告事實之認定時，即應為有利於被告之
    認定，更不必有何有利之證據；如未能發現相當證據，或證
    據不足以證明，自不能以推測或擬制之方法，以為裁判基礎
    ；此所謂認定犯罪事實之積極證據，係指適合於被告犯罪事
    實之認定之積極證據而言，雖不以直接證據為限，間接證據
    亦包括在內；然而無論直接或間接證據，其為訴訟上之證明
    ，須於通常一般之人均不致有所懷疑，而得確信其為真實之
    程度者，始得據為有罪之認定，倘其證明尚未達到此一程度
    ，而有合理之懷疑存在時，致使無從形成有罪之確信，根據
    「罪證有疑、利於被告」之證據法則，即不得遽為不利被告
    之認定（最高法院30年上字第816號、40年台上字第86號及7
    6年台上字第4986號判決先例意旨參照）。另按刑事訴訟法
    第161條已於91年2月8日修正公布，其第1項規定：「檢察官
    就被告犯罪事實，應負舉證責任，並指出證明之方法。」因
    此，檢察官對於起訴之犯罪事實，應負提出證據及說服之實
    質舉證責任。倘其所提出之證據，不足為被告有罪之積極證
    明，或其指出證明之方法，無從說服法院以形成被告有罪之
    心證，基於無罪推定之原則，自應為被告無罪判決之諭知（
    最高法院92年度台上字第128號判決先例意旨參照）。
四、公訴人認被告涉有前揭罪嫌，無非係以：被告之供述、告訴
    人之指述、證人陳○○之證述等，為其主要論據。訊據被告否
    認有何公然侮辱、恐嚇危害安全犯行，並辯稱：109年7月30
    日那天，我都在太保市的田裡工作，等通路商跟我買玉米，
    不在福德廟那邊。109年7月間，我也沒有在上開地點跟被告
    發生爭執，沒有罵他跟丟他石頭業務等語。
五、經查：
（一）告訴人固於原審審理中證稱：被告於109年7月30日9時許
      對其為上揭辱罵、恐嚇言詞及朝其丟擲石塊後，其就馬上
      打電話報警（是用0000000000這支電話打的），過了約10
      分鐘，警察、公所人員、鄉民代表、村長等人都有來到現
      場進行溝通，溝通完後，被告及其他人員才都離開等語（
      見原審卷第124至125頁）。惟經原審法院函查結果，告訴
      人持用之上開0000000000門號行動電話，於109年7月30日
      上午並無任何發話紀錄，有卷附之中華電信股份有限公司
      通聯紀錄查詢系統查詢結果在卷可憑（見原審卷第143頁
      ），是以告訴人指稱於其當日有因被告對其辱罵、恐嚇言
      詞及朝其丟擲石塊而馬上打電話報警之事實，與上開查詢
      結果已有不符，故其所述之真實性自有疑義。又告訴人指
      稱本案之案發地點係「福德廟」，惟經原審法院向「福德
      廟」轄區之嘉義縣警察局朴子分局（下稱朴子分局）及嘉
      義縣六腳鄉公所（下稱六腳鄉公所）函查是否有告訴人所
      述上開情節，經朴子分局函覆原審法院稱：嘉義縣○○鄉○○
      段000-0地號土地之福德廟（臨近○○宮），於109年7月30
      日未有民眾報案紀錄，僅於109年7月14日有民眾陳○○報稱
      之糾紛案件等語，此有朴子分局110年4月19日嘉朴警偵字
      第110007820號函在卷可佐（見原審卷第171頁）；另六腳
      鄉公所則函覆原審法院稱：該所雖曾派員至上址進行土地
      會勘，但乃係配合人民陳情，始前赴現地與會了解，故無
      會勘紀錄與簽到名單，無法確定前往之日期等語，有該所
      110年3月18日鄉建字第1100003076號函附卷可憑（見原審
      卷第149至150頁）。是依上開函查之結果，既未能認定朴
      子分局警員、鄉公所人員曾於109年7月30日上午前往上揭
      地點協助解決告訴人與被告間之糾紛，則告訴人前揭指訴
      即非無瑕疵可指，而難以逕為採認。
（二）另依前揭朴子分局之函文可知，固可認定被告曾因與他人
      發生糾紛而於109年7月14日打電話報警。然依證人即到場
      處理之警員郭○○於原審審理中到庭證稱：109年7月十幾日
      時，告訴人有打電話向所內報案，我跟一個同事抵達現場
      後，只有告訴人跟一個打掃人員在現場，沒有看到被告。
      之後告訴人跟陳○○（被告弟弟）也有糾紛，這是不同天，
      被告後來有到現場。第一次我前往現場處理時，沒有看到
      地政人員、村長或鄉民代表。第二次處理告訴人與陳○○間
      之糾紛時，有看到村長、地政人員等語（見原審卷第194
      至197頁）。由此可知，告訴人雖曾於109年7月14日與鄰
      居發生爭執後打電話報案，然證人郭○○當日趕抵現場處理
      時，並未看到被告、村長、地政人員，只有在另一日處理
      告訴人與陳○○間之爭執時，有在現場看到上揭人員。因此
      ，告訴人指證歷歷其遭被告辱罵、恐嚇、丟擲石頭而報警
      處理後，警方、村長、地政人員等人均在現場調停之日期
      ，也並非是109年7月14日。
（三）再參酌證人陳○○於原審審理中證稱：被告朝告訴人丟東西
      那一天，除了我、被告、告訴人外，還有告訴人所僱之「
      挖土機」、被告弟弟（即陳○○）、村長、代表等人在場等
      語（見原審卷第119至121頁）。由此可見，證人陳○○雖證
      稱曾看到被告朝告訴人丟東西，而似與告訴人指述之情節
      相符，然其所述之在場人員，實與證人郭○○證述前往處理
      告訴人與陳○○間紛爭時之現場人員等證詞較為相近。加以
      告訴人供稱係於109年8月5日才請挖土機前至現場整地等
      語（見原審卷第127頁），以及臺灣嘉義地方檢察署檢察
      官109年度偵字第9476號不起訴處分書亦記載告訴人與陳○
      ○於109年8月5日發生糾紛那天，現場有挖土機在施工各節
      （見原審卷第85至86頁），可知與證人陳○○所述在場情節
      相符之日期，應係109年8月5日，亦非109年7月14日或同
      年7月30日，是以依證人陳○○所為證述，亦不足作為補強
      證據以資認定告訴人指訴「被告於109年7月30日9時許對
      其為上揭辱罵、恐嚇言詞及朝其丟擲石塊」等情，確與事
      實相符。
（四）依前述卷附告訴人之手機通聯紀錄、朴子分局、嘉義縣六
      腳鄉公所之函覆內容，實難認定告訴人有於109年7月30日
      與被告發生爭執後而報警之情形。告訴人指述遭被告公然
      侮辱、恐嚇之確切日期，恐有記憶上之錯誤。從而，被告
      辯稱其於109年7月30日上午都在太保市的田裡工作，不在
      告訴人所指之案發現場等語，即非不可採信。又依告訴人
      證述報案後情節以及證人郭○○、陳○○之證詞相互參照，亦
      無從認定告訴人指述之案發日期確係於109年7月間。從而
      ，依公訴人所提出之證據，被告是否確有於109年7月30日
      前數日或109年7月30日對告訴人為公然侮辱、恐嚇之行為
      ，自屬有疑。
（五）既公訴意旨所舉各項證據，尚無從使本院對於被告是否有
      起訴書所載之公然侮辱、恐嚇犯行，產生刑事有罪判決所
      要求之無合理懷疑確信，根據「罪證有疑，利於被告」之
      證據法則，自應為被告有利之認定。且公訴人復未提出或
      指明其他足可證明被訴事實之直接或間接證據，綜合全案
      事證及辯論意旨，應認不能證明被告犯罪，自應為被告無
      罪之諭知。
六、綜上，檢察官上訴係對原審依職權所為之證據取捨以及心證
    裁量，再事爭執，惟依檢察官所提出之各項證據，尚無法達
    於通常一般之人均不致有所懷疑，而得確信其為真實之程度
    ，而不足認定被告涉有公然侮辱、恐嚇犯行。且檢察官並未
    進一步提出其他積極證據以實其說，上訴意旨所述無從推翻
    原審之認定，其上訴難認為有理由，應予駁回。
據上論斷，應依刑事訴訟法第368條，判決如主文。
本案經臺灣嘉義地方檢察署檢察官邱朝智提起公訴，同署檢察官
陳志川提起上訴，臺灣高等檢察署臺南檢察分署檢察官李宛凌到
庭執行職務。
中　　華　　民　　國　　110 　年　　10　　月　　20　　日
                  刑事第四庭    審判長法　官  郭玫利　
                                      法  官  林臻嫺
                                      法  官  曾子珍
以上正本證明與原本無異。
不得上訴。
　　　　　　　　　　　　　　　　　　　書記官  尤乃玉　　
中　　華　　民　　國　　110 　年　　10　　月　　20　　日